臺灣基隆地方法院民事裁定　　　　　　 100年度事聲字第76號
異　議　人　信琦營造有限公司
即　債權人
法定代理人　張哲琦
上列異議人與相對人即債務人鉅航營造有限公司間聲請假扣押事
件，異議人對於本院司法事務官於民國100年8月26日所為100 年
度司裁全字第360號裁定提出異議，本院裁定如下：
    主  文
異議駁回。
    理  由
一、按當事人對於司法事務官處理事件所為之終局處分，得於處
    分送達後10日之不變期間內，以書狀向司法事務官提出異議
    ；司法事務官認前項異議有理由時，應另為適當之處分；認
    異議為無理由者，應送請法院裁定之；法院認該異議為有理
    由時，應為適當之裁定，認異議為無理由者，應以裁定駁回
    之，民事訴訟法第240條之4第1項至第3項分別定有明文。本
    件異議人就本院司法事務官於民國100年8月26日所為100 年
    度司裁全字第360 號駁回假扣押裁定之終局處分，聲明不服
    提出異議，未逾異議期間，依前所述，本院自應就本院司法
    事務官所為之裁定，審究異議人之異議有無理由，合先敘明
    。
二、本件異議意旨略以：相對人於97年1 月24日投標承攬本院所
    發包之工程，該工程係由異議人代為管理及施工，並墊付工
    資及工程款，經結算後相對人尚積欠異議人新台幣（下同）
    1,534,071 元，就此一債權，依異議人所提結算表、工資證
    明、材料款明細等件所示，可資證明，足見異議人確有代相
    對人支出前揭款項，則異議人自得對相對人聲請假扣押；又
    相對人於98年7 月29日以其員工蕭簡秀球之名義寄發存證信
    函予異議人，表示欲結算工程款，惟竟對前開異議人之債權
    隻字未提，經異議人一再催索，相對人均置之不理，且相對
    人並無固定資產，目前僅有現金50萬元提存於本院提存所，
    倘經相對人領取，將使異議人無法對該金錢為強制執行，自
    屬有不能執行或甚難執行之虞之情形，故本件異議人假扣押
    之聲請，應已盡釋明之責。並聲明：請求廢棄原裁定，並另
    裁定准異議人提供相當擔保，就相對人所有財產在50萬元之
    範圍內予以假扣押等語。
三、按債權人就金錢請求或得易為金錢請求之請求，欲保全強制
    執行者，得聲請假扣押，其請求及假扣押之原因，則應釋明
    之，釋明如有不足，而債權人陳明願供擔保或法院認為適當
    者，法院得定相當之擔保，命供擔保後為假扣押，民事訴訟
    法第522條第1項、第526條第1項、第 2項分別定有明文。所
    謂假扣押之原因，依同法第 523條規定，係指有日後不能強
    制執行或甚難執行之虞，或應在外國為強制執行之情形，如
    債務人浪費財產，增加負擔，或就其財產為不利益之處分，
    將成為無資力之狀態，或將移住遠地、逃匿或隱匿財產等（
    最高法院19年抗字第 232號判例參照）。債權人就假扣押之
    原因，應提出可使法院信其主張為真實之證據釋明之，必於
    其釋明不足時，為補其不足，法院始得命債權人供相當之擔
    保後，准為假扣押；倘債權人未為釋明，尚不能因債權人陳
    明願供擔保，即得命供擔保而為假扣押。
四、異議人主張其代墊相對人鉅航營造有限公司所承攬之工程相
    關工資及工程款，依約相對人尚積欠工程款1,534,071元等
    情，據其於原審提出施工結算表及本院100年度司促字第709
    6號支付命令等件為證，固應認其就假扣押之請求部分已為
    釋明。然就假扣押原因部分，異議人於民事聲請假扣押狀僅
    空言陳稱「…然因恐日後有不能強制執行之虞，為保全強制
    執行，願供擔保，以代釋明…」等語，並未提出任何能及時
    調查之證據釋明之(而非釋明不足)，揆諸前開說明，異議人
    假扣押之聲請，即屬無從准許。原裁定據此駁回異議人之聲
    請，自無不合。
五、嗣異議人於民事異議狀雖陳稱「另查由相對人自民國98年7
    月29日以其員工蕭簡秀球名義寄發存證信函予原告之法定代
    理人張哲琦等三人，表示結算工程款，然卻隻字未提將證一
    之結算款給付異議人公司，雖經異議人多次催討，均避不見
    面，經查其並無固定資產，自有不能執行或甚難執行之虞之
    情形，故而異議人得知其尚有新台幣50萬元提存於鈞院，為
    免其領取而喪失得執行之虞，遂為假扣押之聲請，應已盡釋
    明之義務。」並提出蕭簡秀球寄發之存證信函為證。惟異議
    人為何未於原審聲請時提出上開新證據，嗣於本件異議中始
    行提出，已有可議，復觀諸該存證信函，無非提及兩造帳款
    不清，衍生爭議，乃將相關帳目資料寄交核對，以便兩造會
    算釐清，否則就屆期之債權債務即以該函所通知之金額為準
    ，簡言之，兩造間乃因帳款未清，以致未為給付，尚難據此
    認定相對人拒絕給付，及有異議人所指稱避不見面或無固定
    資產之情形，並不符合聲請假扣押之要件。是異議人異議意
    旨仍執前詞指摘原裁定不當，聲明廢棄，為無理由，應予駁
    回。
五、依民事訴訟法第240條之4第3項後段，裁定如主文。
中    華    民    國   100    年    9     月    29    日
                  民事庭法  官  徐世禎
以上正本係照原本作成。
如對本裁定抗告，應於本裁定送達後10日內，向本院提出抗告狀，
並繳納抗告費新臺幣1000元，抗告於本院合議庭。得抗告
中    華    民    國   100    年    9     月    29    日
                        書記官  陸清敏